臺北高等行政法院判決　　　　　　　　　　　　　　九十二年度訴字第四一三八號
　　　　　　　　　　　　　　　.
　　原　　　告　甲○○
　　被　　　告　勞工保險局
　　代　表　人　乙○總經理）.
　　訴訟代理人　丙○○
　　　　　　　　丁○○
右當事人間因勞保事件，原告不服行政院勞工委員會中華民國九十二年七月二十五日
勞訴字第０九二００二七六七四號訴願決定，提起行政訴訟。本院判決如左：
　　主  文
原告之訴駁回。
訴訟費用由原告負擔。
　　事  實
一、事實概要：原告之被繼承人即被保險人李文崑因罹患降結腸癌併腹膜內多處轉移
    ，於八十九年四月十七日檢據申請殘廢給付，經被告審查，以其所患治療時間甚
    短症狀尚未固定，而核定否准所請給付。被保險人不服，向勞工保險監理委員會
    申請審議，經該會審定駁回後，又提起訴願，經行政院勞工委員會以被保險人已
    於八十九年九月三十日死亡，原審定機關仍以被保險人為申請人作成審定於法有
    違，而撤銷原審定，並由被保險人之配偶即原告李津繼受審議後，該監理會重行
    審定：「原核定撤銷，由勞工保險局查明後另為適法之處分。」嗣被告重新審查
    結果，以被保險人李文崑之殘廢程度符合勞工保險殘廢給付標準表 (下稱殘廢付
    給付標準第四十六項第三等級，原應發給八四０日殘廢給付，惟其業已死亡，依
    勞工保險條例施行細則第八十一條規定，得擇一請領殘廢給付或死亡給付，因本
    件死亡給付較優，而原告已請領三十五個月死亡給付，乃於九十一年十月十一日
    以保給殘字第０九一六０五七０九一０號核定所請殘廢給付應不予給付。原告不
    服，向勞工保險監理會申請審議，經該會審定駁回後，提起訴願，亦遭決定駁回
    ，遂提起本件行政訴訟。原告未於言詞辯論期日到場，僅具狀為聲明、陳述。
二、兩造聲明：
　　(一)原告聲明：被告應核給原被保險人殘廢給付新台幣(下同)三十萬二千五百元。
　　(二)被告聲明：駁回原告之訴。
三、兩造之爭點：被保險人之殘廢程度係適合勞工保險殘廢給付標準表第四十六項第
                三等級或第四十七項第七等級？
　　(一)原告主張之理由：
      1.勞工保險條例施行細則八十一條之規定，乃是領殘後不能從事工作，才是擇
        一請領，但被保險人乃是請領殘廢給付第七等級，表示當時仍然確實從事工
        作，只是僅能從事輕便工作，有八十九年四月十七日申請書可稽，另可從事
        輕便工作乃是當時長庚紀念醫院高雄分院之專科醫師所認定。
      2.被保險人服務之輪興交通股份有限公司 (下稱輪興公司)，因老闆體恤被保
        險人平日表現良好，又罹患疾病，於發病後改派被保險人從事輕便工作，並
        按月給付被保險人新台幣一萬八千元之薪資，自中華民國八十九年四月起至
        同年九月底止，共給付六個月合計新台幣一十萬八千元整，有一紙由被保險
        人所服務之公司輪興交通有限公司所開具之證明書可稽。
      3.勞工之工作能力，應該以事實認定，不應以判斷認定，勞工保險監理委員會
        以其書面之錯誤認定，完全抹煞被保險人應有之法定權益，而且不就事實認
        定，原告深感不服。
　　(二)被告主張之理由：
      1.本案被保險人李文崑因罹患降結腸癌併腹膜內多處轉移，於八十九年四月十
        八日申請殘廢給付，嗣於同年九月三十日死亡。被告依據其申請時檢附財團
        法人長庚紀念醫院高雄分院 (高雄長庚醫院)出具殘廢診斷書載所載：「傷
        病名稱：降結腸癌併腹膜內多處轉移；殘廢部位：大腸、直腸、肛門；治療
        經過：八十九年三月十三日行剖腹術及迴腸人工造廔術；終生可從事輕便工
        作。」等情，並調閱相關病歷資料送請專科醫師審查，其審查意見略以「若
        主治醫師認定手術後發現結腸癌已合併多處腹腔內轉移（不能切除），症狀
        於八十九年三月十三日即已固定無好轉可能，則八十九年三月十三日可以視
        為治療終止日，而殘等係符合第四十六項第三等級。」被告乃據核定被保險
        人符合殘廢給付標準表第四十六項第三等級，原應發給八四０日殘廢給付，
        惟其業於八十九年九月三十日死亡，原告已請領三十五個月死亡給付，依勞
        工保險條例施行細則第八十一條規定，受益人得擇一請領殘廢給付或死亡給
        付，二者相較，以死亡給付較優，而否准所請殘廢給付不予給付，於法並無
        不合。
      2.原告雖訴稱，被保險人審定成殘時仍可從事輕便工作，是應可請領第四十七
        項第七等級殘廢給付等語云云。惟查被告於審核保險給付案件時，除以被保
        險人或受益人檢附之資料、診斷書等書面資料予以審核外，如有必要，亦須
        另外徵詢專科醫師意見或實地派員訪查瞭解實情等，故法令明文規定保險人
        為審核保險給付，得調查有關之文件、另行指定醫院或醫師複檢、並得通知
        出具診斷書之醫院診所檢送必要之有關診療病歷等，即雖以專門醫師診斷證
        明為依據，審查核定權仍在被告。本案被告於審核時，業將被保險人相關病
        歷資料送請專科醫師審查，且原告申請審議，經勞工保險監理委員會送請該
        會專業醫師審查結果，亦認：「被保險人於八十九年三月診斷殘廢後應無工
        作能力。勞保局原核付第三等級為合理。」是被保險人既經專科醫師審查認
        定在八十九年三月診斷殘廢後應無工作能力，不能從事工作，其保險效力即
        行終止，又被保險人既於申請殘廢給付後死亡，依前揭規定受益人僅得擇領
        死亡給付或殘廢給付。
　　理  由
一、本件原告起訴時，被告之代表為廖碧英，嗣於訴訟中變更為蔡吉安並聲明承受訴
    訟後，其代表人再變更為乙○並聲明承受訴訟，於法均無不合，應予准許。又原
    告經合法通知，未於言詞辯論期日到場，核無行政訴訟法第二百十八條準用民事
    訴訟法第三百八十六條各款所列之情事，爰依被告之聲請，由其一造辯論而為判
    決，均合先敘明。
二、按「被保險人因普通傷害或罹患普通疾病，經治療終止後，如身體遺存障害，適
    合殘廢給付標準表規定之項目，並經保險人自設或特約醫院診斷為永久殘廢者，
    得按其平均月投保薪資，依同表規定之殘廢等級及給付標準，一次請領殘廢補助
    費，……。被保險人領取普通傷病給付期滿，或其所患普通傷病經治療一年以上
    尚未痊癒，如身體遺存障害，適合殘廢給付標準表規定之項目，並經保險人自設
    或特約醫院診斷為永不能復原者，得比照前項規定辦理。」「被保險人領取殘廢
    給付，不能繼續從事工作者，其保險效力即行終止。」「被保險人死亡時，按其
    平均月投保薪資，給與喪葬津貼五個月。遺有配偶、子女及父母、祖父母或專受
    其扶養之孫子女及兄弟、姊妹者，並給與遺屬津貼；勞工保險條例第五十三條、
    第五十七條及第六十三條前段分別定有明文。次按，殘廢給付標準表「胸腹部臟
    器系列」第四十六項、第四十七項分別規定：「胸腹部臟器機能遺存顯著障害，
    終身不能從事工作。殘廢等級第三級。給付標準八四０日。」「胸腹部臟器機能
    遺存顯著障害，終身祇能從事輕便工作者。殘廢等級第七級。給付標準四四０日
    。」另勞工保險條例行細則第八十一條規定：「被保險人身體殘廢不能從事工作
    ，依勞工保險殘廢給付標準申請殘廢給付後之死亡，其受益人得擇領死亡給付或
    殘廢給付。」係對被保險人之受益人為放寬條件之有利規定，並非增加母法所無
    之限制，亦未抵觸母法之規定，自得予以適用。
三、本件原告之被繼承人即被保險人李文崑因罹患降結腸癌併腹膜內多處轉移，於八
    十九年四月十七日檢據申請殘廢給付後，於八十九年九月三十日死亡，經被告重
    行審查結果，以被保險人之殘廢程度符合殘廢給付標準第四十六項第三等級，原
    應發給八四０日殘廢給付，惟其業已死亡，依勞工保險條例施行細則第八十一條
    規定，得擇一請領殘廢給付或死亡給付，因本件死亡給付較優，而原告已請領三
    十五個月死亡給付，乃於九十一年十月十一日以保給殘字第０九一六０五七０九
    一０號核定所請殘廢給付應不予給付之事實，有勞工保險給付申請請、勞工保險
    殘廢診斷書及被告前開函附卷可稽，並為兩造所不爭，自堪信為真實。
四、原告不服循序提起行政訴訟，主張：被保險人審定成殘後，仍能從事輕便之工作
    ，並為就診及出具殘廢診斷書之高雄長庚醫院所認定，且被保險人服務之輪興公
    司亦改派其從事輕便之工作，而按月給付一萬八千元之薪資，自八十九年四月起
    至同年九月止，共領得十萬八千元，是被保險人之殘廢程度應符合殘廢付標準表
    第四十七項第七等殘等語。故本件厥應審究者，係被保險人之殘廢程度究適合勞
    工保險殘廢給付標準表第四十六項第三等級或第四十七項第七等級？
五、經查：
    (一)按被告審查被保險人之胸腹部臟器機能是否遺存障害及其程度時，須將症狀綜
      合衡量，永久喪失勞動能力與影響其日常生活活動或社會生活活動之狀況及需
      他人扶助之情形，比照精神、神經障害等級審定基本原則，綜合審定其等級，
      並非僅憑醫院開具之殘廢診斷書作為認定之唯一依據，此觀諸殘廢給付標準表
      「胸腹部臟器系列」附註二之規定甚明。
    (二)本件依原告所檢附高雄長庚醫院四月五日出具同年三月十二日審定成殘之殘廢
      診斷書固略載：「傷病名稱：降結腸癌併腹膜內多處轉移；殘廢部位：大腸、
      直腸、肛門；治療經過：八十九年三月十三日行剖腹術及迴腸人工造廔術，終
      生可從事輕便工作。」等情，惟經被告調閱被保險人就診病歷資料並送請該局
      專科醫師綜合審查意見略以：「若主治醫師認定手術後發現結腸癌已合併多處
      腹腔內轉移（不能切除），症狀於八十九年三月十三日即已固定無好轉可能，
      則八十九年三月十三日可以視為治療終止日，而殘等係符合第四十六項第三等
      級。」此有前開殘廢診斷書及專科醫師審查意見表附原處分卷可稽。故原告依
      前揭胸腹部障害等級審定原則，綜合衡量原告因降結腸癌併腹膜內多處轉移，
      經施行迴腸造術後遺存之障害程度，對其是否永久喪失勞動能力與影響日常
      生活或社會生活活動狀態及需他人扶助等情況，審定其屬胸腹部臟器遺存顯著
      障害，符合殘廢給付標準表第四十六項第三級殘廢等級而終身不能從事工作，
      揆諸首揭規定，並無不合。又原告不服被告前開處分，向勞工保險監理委員會
      申請審議，經該會將相關資料送請專科醫師審查結果，其審查意見為：「依高
      雄長庚醫院病歷及補述，病人八十九年三月十三日手術，發現腹水二、六００
      CC.，多處腹腔轉移無法切除癌症，只作姑息性迴腸造廔。其後八十九年四月
      、六月各急診住院，並於八十九年九月三十日死亡，以其腹膜內多處轉移，迅
      速死亡，在八十九年三月診斷殘廢後應無工作能力。勞保局原核付第三等級為
      合理。」益徵被保險人手術後，其胸腹部遺存顯著障害，已達終身不能從事工
      作之狀態至明。原告徒執開診斷書之記載，認被保險人之殘廢程度尚能從事輕
      便之工作云云，尚不足採。
    (三)原告雖另以輪興交通股份有限公司工作出具之證明書，主張被保險人審定成殘
      後，仍在該公司從事輕便之工作，而每月領取一萬八千元云云，惟按前開證明
      書僅係私文書，其形式及實質內容之真正，均有待原告證明，原告既未到庭或
      具狀聲請訊問證人以為證據，自難僅依前開證明書，遽認被保險人術後仍有從
      事工作之事實。再者，參諸前開被保險人就診病歷資料所載，被保險人於八十
      九年三月二十三日出院後，旋於同年四月二十四日急診住院迄同年五月三日出
      院；再於同年六月五日急診治療；復於同年六月二十四日急診住院迄同年七月
      二日出院，其間於同年七月六日、十八日、二十七日及同年八月一日、七日門
      診治療五次，嗣於同年八月二十八日入院治療至同年九月六日出院，迄同年九
      月三十日死亡，短短六個月期間，被保險人急診就醫次數頻繁，且住院門診之
      天數高達三十四天，顯見其病症並未穩定，時有須緊急就醫之突發狀況，實難
      認其尚能出外從事工作，則輪興公司在被保險人身體狀況不穩定，且須經常請
      假就醫之情形下，仍固定每月給與被保險人一萬八千元之薪水，亦與常情有違
      。復參酌原處分卷所附被保險人之承保異動參考資料所載，被保險人於八十七
      年九月四日由投保單位輪興公司申報加保時，其申報投保薪資原為一萬六千五
      百元，嗣於八十九年四月一日申報調高為一萬八千三百元，則被保險人既於八
      十九年三月十三日經醫師審定成殘，縱認原告主張其仍能從事輕便工作屬實，
      依社會一般常情，被保險人之工作能力及所得應低於其審定成殘前之收入，何
      以其投保薪資額非但未減少，反由一萬六千五百元調高至一萬八千三百元，衡
      情亦難採信，益徵輪興公司出具之前開證明書之內容記載顯然不實，原告執此
      主張被保險人尚有從事輕便工作之能力及事實，核不足採。
六、綜上所述，被告以被保險人李文崑經審定成殘後，已終身不能從事工作，且於申
    請殘廢給付後死亡，依勞工保險條例施行細則第八十一條規定，核定原告僅得擇
    一請領殘廢給付或死亡給付，並因本件死亡給付較優，且原告已請領三十五個月
    死亡給付，而否准原告所請殘廢給付之處分，於法並無違誤，審議審定及訴願決
    定遞予維持，俱無不合。原告徒執前詞訴請撤銷，並請求被告應核給殘廢給付三
    十萬二千五百元，均無理由，應予駁回。
據上論結，本件原告之訴為無理由，爰依行政訴訟法第九十八條第三項前段、第二百
十八條、民事訴訟法第三百八十五條第一項前段，判決如主文。
中　　　華　　　民　　　國　　九十三　　年　　　七　　　月　　　七　　　日
                        臺 北 高 等 行 政 法 院   第 一 庭
                                      　　 審 判 長 法  官　徐瑞晃
                                      　　          法  官　吳慧娟
                                              　　  法  官　蕭惠芳
右為正本係照原本作成。
如不服本判決，應於送達後二十日內，向本院提出上訴狀並表明上訴理由，如於本判
決宣示後送達前提起上訴者，應於判決送達後二十日內補提上訴理由書（須按他造人
數附繕本）。
中　　　華　　　民　　　國　　九十三　　年　　　七　　　月　　　七　　　日
            　　　　　　　　　　　　　　            書記官　李淑貞
